臺灣士林地方法院民事裁定            100年度監宣字第248號
聲  請  人  魏易文
相  對  人  張毅凱
上列聲請人對於相對人聲請監護宣告事件，本院裁定如下：
    主  文
宣告張毅凱（男、民國○○年○○月○○日生、身分證統一編號：Ｚ000
000000號）為受監護宣告之人。
選定魏易文（女、民國○○年○ 月○ 日生、身分證統一編號：Ｚ000
000000號）為受監護宣告之人張毅凱之監護人。
指定張婉琪（女、民國○○年○ 月○○日生、身分證統一編號：Ｚ000
000000 號）為會同開具財產清冊之人。
聲請程序費用由受監護宣告之人負擔。
    理  由
一、按對於因精神障礙或其他心智缺陷，致不能為意思表示或受
    意思表示，或不能辨識其意思表示之效果者，法院得因本人
    、配偶、四親等內之親屬、最近一年有同居事實之其他親屬
    、檢察官、主管機關或社會福利機構之聲請，為監護之宣告
    ，民法第14條第1 項定有明文。
二、本件聲請意旨略以：聲請人魏易文係張毅凱（男、民國○○年
    ○○月○○日生、身分證統一編號：Ｚ000000000號）之妻，相對
    人張毅凱於民國99年9 月28日因罹患呼吸衰竭併呼吸器依賴
    、缺氧性腦損傷害併長期臥床，雖延醫診治但不見起色，致
    不能為意思表示或受意思表示，已達受監護宣告之程度，爰
    聲請准予裁定張毅凱為受監護宣告之人等語，並提出戶籍謄
    本、臺北市立聯合醫院陽明院區診斷證明書等件為證。
三、本院在鑑定人即臺北市立聯合醫院陽明院區精神科醫師楊逸
    鴻前訊問張毅凱，審驗張毅凱之心神狀況，其臥病在床，對
    本院訊問內容均無回應，且依臺北市立聯合醫院陽明院區函
    覆之精神鑑定報告書略以：「(一)生活史及病史：張員之出生
    、生長、發展（development ）史皆不詳。其為碩士畢業，
    已婚，服空軍兵役，服役過程順利。其病前擔任國貿局多邊
    貿易組副組長一職，應酬時須飲酒，未曾使用過非法之精神
    作用物質（illegal psychoactive substance；如，海洛因
    、安非他命…等）。據張員妻子描述，張員於99年9 月28日
    中午1 時許，在辦公室突然倒下，意識陷入昏迷，被送往臺
    大醫院急診並住院治療，被診斷為『急性心肌梗塞』、『缺
    氧性腦病變』。其待生命跡象穩定後，同年11月25日轉往臺
    北市立聯合醫院陽明院區治療至今。其病後有睡醒週期，意
    識可以轉醒，但眼光不會注視他人，對外來刺激不俱任何有
    意義之反應。其目前不俱語言理解及表達能力，不俱求助行
    為。其四肢癱瘓，依賴他人經由鼻胃管（N-G tube）予以流
    質食物維生，依賴呼吸器維持其血中氧濃度，排泄問題則以
    成人紙尿褲、看護墊處理。(二)鑑定結果：(1)身體及神經學檢
    查：其四肢完全癱瘓。(2)精神狀態檢查：張員意識可以轉醒
    ，外觀整潔，不俱情感表達及感知之能力，不俱專心注意之
    能力，無法合作。其不俱活動能力，不俱語言理解及表達能
    力，不俱思考之邏輯推理能力。依其目前智能，無以得知其
    是否曾有妄想（delusion）或幻覺（hallucination ）之經
    驗。其對外界現實事務不俱任何理解及判斷之能力；不俱定
    向感（orientat ion；對人、時、地之認知）；不俱短期及
    長期記憶之能力；不俱抽象思考能力（abstract thinking
    ）；不俱計算能力。顯見其大腦皮質之高等功能（high
    cortical function ）有極嚴重之障礙。(三)結論：綜合張員
    之生活史、病史及鑑定時臨床所見，張員自98年病後已完全
    喪失社會功能及生活功能，復參酌其大腦皮質之高等功能有
    極嚴重之障礙，故據以推斷張員臨床診斷為『代謝性失智症
    ，極重度』（Metabolic dementia，profound），病因為『
    急性心肌梗塞』（Acute myocardic infarction）。張員自
    99年9 月28日因病而完全喪失個人健康照顧能力、社會性與
    交通能力，已無財經理解及獨立生活之能力，其因極嚴重之
    心智缺陷致不能為意思表示及受意思表示，故推斷張員符合
    監護宣告之資格。」等語，有本院100 年12月16日非訟事件
    筆錄及臺北市立聯合醫院100 年12月23日北市醫陽字第1003
    4226800 號函附之精神鑑定報告書在卷可稽，堪認張毅凱因
    精神障礙或其他心智缺陷，致不能為意思表示或受意思表示
    ，本件聲請，為有理由，應予准許，爰宣告張毅凱為受監護
    宣告之人。
四、又受監護宣告之人應置監護人。法院為監護之宣告時，應依
    職權就配偶、四親等內之親屬、最近一年有同居事實之其他
    親屬、主管機關、社會福利機構或其他適當之人選定一人或
    數人為監護人，並同時指定會同開具財產清冊之人。法院為
    前項選定及指定前，得命主管機關或社會福利機構進行訪視
    ，提出調查報告及建議。監護之聲請人或利害關係人亦得提
    出相關資料或證據，供法院斟酌。法院選定監護人時，應依
    受監護宣告之人之最佳利益，優先考量受監護宣告之人之意
    見，審酌一切情狀，並注意下列事項：(一)受監護宣告之人之
    身心狀態與生活及財產狀況。(二)受監護宣告之人與其配偶、
    子女或其他共同生活之人間之情感狀況。(三)監護人之職業、
    經歷、意見及其與受監護宣告之人之利害關係。(四)法人為監
    護人時，其事業之種類與內容，法人及其代表人與受監護宣
    告之人之利害關係。民法第1110條、第1111條、第1111條之
    1 分別定有明文。經查：本件張毅凱既經為監護之宣告，已
    如前述，則其自應選任監護之人，本院審酌聲請人魏易文為
    受監護宣告人張毅凱之配偶，彼此關係密切，亦有相當之信
    賴關係，適於執行監護職務，因認由魏易文擔任監護人，較
    能符合受監護宣告之人之最佳利益，爰選定魏易文為受監護
    宣告之人之監護人；並指定受監護宣告人之姊張婉琪為會同
    開具財產清冊之人。又依民法第1113條準用同法第1099條之
    規定，於監護開始時，監護人對於受監護宣告人張毅凱之財
    產，應會同張婉琪，於2 個月內開具財產清冊，並陳報法院
    ，併此敘明。
五、依民事訴訟法第608 條第1 項，裁定如主文。
中    華    民    國   100    年    12    月    30    日
                  家事庭  法  官  李昆霖
以上正本證明與原本無異。
如不服本裁定關於選定監護人及指定會同開具財產清冊之人等部
分，應於送達後10日內向本院提出抗告狀，並繳納抗告費新台幣
1000元；其餘關於宣告監護之部分，不得抗告。
中    華    民    國   100    年    12    月    30    日
                          書記官  陳雪麗